# 陈版：关于不构成业务的合并的会计处理

提问人：nikan 时间：2011-02-22 09:12:19
A公司支付 1000 万购买B公司100%股权，B公司已停业多年，账面主要资产为一栋房子，其余还有一些负债。购买成功后，A公司将B公司大楼改造为酒店进行经营。经评估，B公司净资产评估值为 1500 万（主要是房产增值）。A公司之所以能够以 1000 万的价格买到价值 1500 万的B公司，主要系B公司所在地政府想引进A公司品牌（A公司是酒店业著名品牌），带动当地旅游经济发展。 问题：A公司能够就支付的 1000 万对价，与取得的B公司净资产公允价值 1500 万之间的差额 500 万确认为负商誉，计入营业外收入？
我的理解：确认负商誉的前提是企业合并，也即只有企业合并才会产生商誉问题。而判断一项交易是否构成企业合并，关键是看被合并方是否构成一项业务，如果被合并方不构成一项业务，即使法律形式上是合并，在会计上也不能认定为企业合并。 由于B公司无经营，A公司购买B公司的股权，其交易实质就是购买其主要资产——大楼。这与购买一项固定资产没有本质区别。 因此，A购买B，从法律形式上看是一项购并，但在会计上并不构成企业合并，因此不能确认廉价购买利得 500 万。按照固定资产准则进行处理比较妥当。即A公司在编制合并财务报表时，将B公司大楼按照购买对价扣除B公司账面负债后的价值确认。

回答人：chenyiwei
个人赞同楼主意见。

提问人：qjr1124 时间：2012-03-22 13:28:08
陈版业务合并(企业合并)为什么在确认资产的时候需要按不同的逻辑来确认呢! 如固定资产准则是:付出1,拿到的资产入账是1; 业务合并准则是:付出1,拿到的资产入账是0.5或者是1.5,总之一般可能不等与1. 是否可以用资产的确认条件第 2 条,...或者价值能够可靠地计量...

回答人：chenyiwei
参考我刚才在另外贴子里的回复：企业合并会计强调的是对取得的被合并方权益的计量；资产购买则是强调运用取得成本来计量资产价值。两者考虑问题的角度不同。